臺灣高雄地方法院刑事判決　　　　　 96年度簡上更一字第5號
上　訴　人
即　被　告　乙○○
上列上訴人因被告恐嚇取財案件，不服本院高雄簡易庭中華民國
95年11月27日95年度簡字第7179號第一審簡易判決（聲請簡易判
決處刑案號：95年度偵字第27914 號），提起上訴及移送併辦（
95年度偵字第29808 號），經本院管轄之第二審合議庭將原判決
撤銷，自為第一審之免訴判決（96年度簡上字第21號），檢察官
不服再提起上訴，臺灣高等法院高雄分院乃於96年7 月10日以96
年度上易字第611 號判決，撤銷該免訴判決發回本院更為審理，
本院管轄之第二審合議庭判決如下：
    主  文
原判決撤銷。
乙○○犯幫助恐嚇取財罪，處有期徒刑肆月，如易科罰金，以銀
元參佰元即新台幣玖佰元折算壹日，減為有期徒刑貳月，如易科
罰金，以銀元佰元即新台幣玖佰元折算壹日。
    事  實
一、乙○○明知擄鴿勒贖集團等不法份子常利用他人之存款帳戶
    、提款卡及密碼轉帳贓款等方式，獲取不法利益並逃避執法
    人員之追查，且依其社會經驗，應有相當之智識程度可預見
    其提供帳戶之存摺、金融卡及密碼供他人使用，將幫助他人
    從事不法行為，仍認不違反其本意，竟基於幫助以恐嚇取財
    之犯意，於民國95年1 月21日某時，在高雄縣鳳山市○○路
    附近超商前，將其所有中華郵政股份有限公司大寮郵局帳戶
    （局號000000 0、帳號0000000 ，下稱大寮郵局）之存摺、
    提款卡及密碼，以新臺幣（下同）2000元之代價，出售予姓
    名年籍不詳之成年男子。嗣該男子所屬之犯罪集團意圖為自
    己不法所有之犯意，於95年1 月26日，在高雄縣大寮鄉某處
    ，架設鳥網捕捉他人飼養之賽鴿，再依賽鴿腳環上之電話號
    碼，撥打鴿主甲○○，恐嚇稱：如不匯款即要殺掉賽鴿等語
    ，致鴿主甲○○心生畏懼，而於同日14時40分許，將贖鴿款
    2020元匯入乙○○上開帳戶內，上開恐嚇取財之人旋將前揭
    款項領走，致甲○○受有損害；嗣因甲○○報警而循線查獲
    上情。
二、案經高雄市政府警察局三民第一分局移送臺灣高雄地方法院
    檢察署檢察官偵查起訴。
    理  由
壹、關於證據能力：
    按被告以外之人（包括證人、鑑定人、告訴人、被害人及共
    同被告等）於審判外之陳述雖不符刑事訴訟法第159條之1至
    之4 等4 條之規定，而經當事人於審判程序同意作為證據，
    法院審酌該言詞陳述或書面陳述作成時之情況，認為適當者
    ，亦得為證據；當事人、代理人或辯護人於法院調查證據時
    ，知有刑事訴訟法第159 條第1 項不得為證據之情形，而未
    於言詞辯論終結前聲明異議者，視為有前項之同意，同法第
    159 條之5 定有明文。立法意旨在於傳聞證據未經當事人之
    反對詰問予以核實，原則上先予排除。惟若當事人已放棄反
    對詰問權，於審判程式中表明同意該等傳聞證據可作為證據
    ；或於言詞辯論終結前未聲明異議，基於尊重當事人對傳聞
    證據之處分權，及證據資料愈豐富，愈有助於真實發見之理
    念，且強化言詞辯論主義，使訴訟程式得以順暢進行，上開
    傳聞證據亦均具有證據能力。本件當事人於本院準備程序時
    （見本院96年度簡上更一字第5 號卷，以下簡稱本院卷，第
    26頁），對於證人即被害人甲○○於警詢所為之陳述及郵局
    客戶歷史交易清單、郵政國內匯款執據等其他卷用之證據資
    料，均明示同意作為證據，本院審酌上開筆錄作成時，較無
    人情施壓或干擾，亦無不當取供之情形，相關證據之形式及
    取得之過程並無瑕疵、與待證事實具有關連性等情況，認為
    適當，揆諸上揭規定，認上開證據俱有證據能力，得為證據
    。
貳、實體部分
一、上揭事實，迭經上訴人即被告於警詢、偵查中及本院歷次審
    理中坦承不諱，對於擄鴿勒贖集團利用被告所販賣之大寮
    郵局帳戶，向被害人甲○○恐嚇取財等情，亦據證人即被害
    人甲○○於警詢中指述綦詳，復有被告在大寮郵局之郵政
    存簿儲金立帳申請書、變更帳戶事項申請書、郵局客戶歷史
    交易清單、郵政國內匯款執據等在卷可憑（見警卷第3 頁至
    第10頁），被告之自白核與事實相符，洵堪採為論罪科刑之
    依據。
二、被告以原審量刑過重為由，向本院提起上訴，請求撤銷原
    判決，改判較輕之刑。惟按法官於有罪判決中，究應如何量
    處罪刑，為實體法賦予審理法官裁量之刑罰權事項，法官行
    使此項裁量權，自得依據個案情節，參諸刑法第57條所定各
    款犯罪情狀之規定，於該法定刑度範圍內，基於合義務性之
    裁量，量處被告罪刑，此項量刑之裁量權，乃憲法所保障
    法官獨立審判之核心，法院行使此項裁量權，雖非得任意為
    之，仍應受一般法律原理原則之拘束，即仍須符合法律授權
    之目的、法律秩序之理念、國民法律感情及一般合法有效之
    慣例等規範，尤其應遵守比例原則及平等原則之意旨，否則
    即可能構成裁量濫用之違法（最高法院86年度台上字第7655
    號判決參酌），然如非有裁量逾越或裁量濫用之明顯違法情
    事，自不得擅加指摘其違法或不當，即使上級法院對下級法
    院裁量權之審查，亦應同此標準，此不僅在保障法官不受任
    何制度外之不當干涉，更保障法官不受制度內的異質干涉，
    此方符憲法第80條所宣示獨立審判之真義；易言之量刑輕重
    係屬事實審法院得依職權自由裁量之事項，苟已斟酌刑法第
    57 條 各款所列情狀而未逾越法定刑度，不得遽指為違法（
    最高法院72年臺上字第6696號、75年臺上字第7033號判例可
    資參照），又在同一犯罪事實與情節，如別無其他加重或減
    輕之原因，下級審量定之刑，亦無過重或失輕之不當情形，
    則上級審法院對下級審法院之職權行使，原則上應予尊重（
    最高法院85年度臺上字第2446號判決可資參酌）。
三、核被告所為，係犯刑法第30條第1 項、第346 條第1 項恐
    嚇取財罪。被告實施恐嚇取財構成要件以外之行為，係幫助
    犯，依刑法第30條第2 項之規定，應按正犯之刑減輕之【被
    告行為後，刑法及刑法施行法業於94年2 月2 日經總統以華
    總一義字第09400014901 號令修正公布，並於95年7 月1 日
    施行（下稱新刑法，修正前刑法下稱舊刑法），參酌最高法
    院95年5 月23日刑事庭第8 次會議決議，新刑法第2 條第1
    項之規定，係規範行為後法律變更所生新舊法律比較適用之
    準據法，於新刑法施行後，應適用新刑法第2 條第1 項之規
    定，為「從舊從輕」之比較。另於比較時應就罪刑有關之共
    犯、未遂犯、想像競合犯、牽連犯、連續犯、結合犯，以及
    累犯加重、自首減輕暨其他法定加減原因（如身分加減）與
    加減比例等一切情形，本於統一性及整體性原則，綜其全部
    罪刑之結果而為比較。又最高法院95年11月7 日95年度第21
    次刑事庭會議亦就上開會議之決議內容加以補充，如新舊法
    處罰之輕重相同，即無比較適用之問題，非此條所指之法律
    有變更，即無本條之適用，應依一般法律適用原則，適用裁
    判時法；想像競合犯認新法第55條但書係科刑之限制，為法
    理之明文化，非屬法律之變更；新法第59條之規定，為法院
    就酌減審認標準見解之明文化，非屬法律之變更；其為純文
    字修正者，更應同此；又如逕行適用行為時法，因結果並無
    不同，對判決不生影響，上訴審毋庸撤銷改判。是本院審酌
    ：(一)易科罰金部分：被告行為後，罰金罰鍰提高標準條例第
    2 條業已刪除，而刑法第41 條 第1 項前段關於易科罰金之
    折算標準已由舊法之銀元100 元、200 元、300 元修正為新
    臺幣1,000 元、2,000 元、3, 000元，因屬科刑規範事項之
    變更，其折算標準為裁判時所應諭知，自有就新舊法規定比
    較之必要，經比較新舊法結果，以被告行為時之舊法較為有
    利於被告。(二)罰金刑部分：被告行為後，刑法第33條第5 款
    業已修正施行；修正後刑法第33條第5 款規定「罰金：新臺
    幣1,000 元以上，以百元計算之。」，與修正前刑法第33條
    第5 款規定「罰金：1 元以上。」不同。比較新舊法結果後
    ，以舊法較有利於行為人。(三)法定貨幣單位部分：被告行為
    後，業已增訂刑法施行法第1 條之1 ，並規定：「中華民國
    94年1 月7 日刑法修正施行後，刑法分則編所定罰金之貨幣
    單位為新臺幣。94年1 月7 日刑法修正時，刑法分則編未修
    正之條文定有罰金者，自94年1 月7 日刑法修正施行後，就
    其所定數額提高為30倍。但72年6 月26日至94年1 月7 日新
    增或修正之條文，就其所定數額提高為3 倍」。是就現行刑
    法中，有關於罰金刑處罰之規定已有修正，惟經比較增訂之
    刑法施行法第1 條之1 與被告行為時之罰金罰鍰提高標準條
    例第1條 前段、現行法規所定貨幣單位折算新台幣條例第2
    條結果，二者規定適用之結果並無不同。(四)幫助犯部分：新
    舊法適用並無不同。從而，因本案涉及法律變更，且以舊刑
    法有利於被告，參諸前開最高法院決議意旨，依新刑法第2
    條第1 項前段規定，自應適用最有利於被告之舊刑法，而幫
    助犯、法定貨幣單位部分，因適用並無不同，應逕用新法，
    併此敘明】。原審予以論罪科刑，並審酌被告提供帳戶供
    犯罪成員使用，致民眾受恐嚇而匯款，影響被害人之權益甚
    鉅，行為實有不當，惟念其係幫助犯，不法及罪責內涵較低
    ，並參以本件被害人受恐嚇而支付之金額不高等一切情狀，
    因而適用刑法第346 條第1 項、第30條第1 項，修正前刑法
    第41條第1 項前段，刑法施行法第1 條之1 （誤引罰金罰鍰
    提高標準條例第1 條前段），廢止前罰金罰鍰提高標準條例
    第2 條（贅引現行法規所定貨幣單位折算新台幣條例第2 條
    ），量處被告有期徒刑4 月，並諭知如易科罰金，以銀元30
    0 元即新臺幣900 元折算1 日之折算標準，固非無見。惟查
    ：「中華民國九十六年罪犯減刑條例」業經總統於96年7 月
    4 日公布，同年7 月16日施行，本件被告犯罪時間係在96
    年4 月24日以前，且其所犯罪名與宣告刑，經核符該條例第
    2 條第3 款規定，並無第3 條所列不予減刑之情形，本件即
    應依同條例第7 條規定，減輕其刑。然原審尚不及審理此部
    分，被告上訴意旨指摘原審判決過重，雖無理由，惟上開
    判決既有可議之處，自應將原判決撤銷改判。茲審酌被告
    上開各節等一切情狀，仍量處如原審所處如主文所示之刑，
    並依九十六年罪犯減刑條例，予以減刑，並定易科罰金之折
    算標準。
四、移送併辦部分（臺灣高雄地方法院檢察署95年度偵字第2980
    8 號）：
  (一)併辦意旨略以：上訴人即被告乙○○明知擄鴿勒贖集團等不
    法份子將常利用他人之存款帳戶、提款卡及密碼轉帳等方式
    ，獲取不法利益並逃避執法人員之追查，且依其社會經驗，
    應有相當之智識程度可預見其提供帳戶之存摺、金融卡及密
    碼供他人使用，將幫助他人從事不法行為，仍認不違反其本
    意，竟基於幫助以恐嚇取財之犯意，於95年1 月12日，在高
    雄縣鳳山市○○路全家超商前，將其所有臺灣土地銀行鳳山
    分行帳戶（帳號000000000000）以1,500 元之代價，出售予
    姓名年籍不詳之男子。嗣該男子所屬之犯罪集團意圖為自己
    不法所有之犯意，於民國95年2 月6 日，在不詳地點，架設
    鳥網捕捉他人飼養之賽鴿，再依賽鴿腳環上之電話號碼，撥
    打鴿主陳啟雄，恐嚇稱：如不匯款即要殺掉賽鴿等語，致鴿
    主陳啟雄心生畏懼，而於同日某時許，將贖鴿款2,500 元匯
    入乙○○上開帳戶內，致陳啟雄受有損害。嗣因陳啟雄報警
    而循線查獲上情。因認本件同一被告乙○○所涉恐嚇取財罪
    嫌，與該案件具有連續犯之關係，屬於裁判上之一罪，為法
    律上之同一案件，應將移送併案審理等語。
  (二)按數罪併罰之案件，因其數罪間均各有獨立之犯罪事實，既
    無審判上不可分之關係，則檢察官或自訴人如僅就一個犯罪
    事實起訴，縱使審理中發見被告尚犯有他罪，除案件有刑法
    修正前之牽連及連續等關係外，依不告不理之原則，自不得
    就未經起訴之犯罪事實審判，此有最高法院32年上第2105號
    、45年臺上第1242號判例意旨可參。是檢察官移送併辦之事
    實，若與本案之事實均各自獨立，則非有連續或牽連等關係
    ，本院不得就所移送之事實一併審判。
  (三)經查，上揭併辦之事實，業據被告於警詢、偵查及本院審
    理中坦承不諱，並供稱：所販賣之帳戶，除本件大寮郵局存
    摺外，另販賣臺灣土地銀行鳳山分行（下稱土銀，即公訴人
    聲請併辦部分）、高雄銀行大發分行（下稱高雄銀行，此部
    分業經本院以95年度簡字第4922號判決處有期徒刑3 月確定
    ）2 金融機構之存摺、印章、金融卡及密碼等語（見上更一
    卷第35頁），上開土銀及高雄銀行帳戶並分別遭犯罪集團用
    以對被害人陳啟雄恐嚇取財、用以詐騙被害人林玳吟得款既
    遂等情，亦有證人即被害人陳啟雄、林玳吟之指訴明確，復
    有上開土銀、高雄銀行之開戶資料、交易明細、匯款紀錄等
    在卷可憑（見本院卷第41頁至第58頁），並經本院調取上開
    卷宗核閱無誤，且有臺灣高等法院被告前案紀錄表、本院95
    年度簡字第4922號判決可參（見本院卷第17頁至第19頁、第
    49頁至第51頁），被告之自白核與事實相符，堪以認定。
  (四)次查，被告於本院審理中復陳稱：於95年1 月12日到土銀開
    戶，95年1 月20日至大寮郵局變更印鑑，95年2 月8 日向高
    雄銀行開戶的，3 本帳戶均在申請或變更印鑑之次日即賣出
    ；一開始先拿土銀之帳戶賣給該不詳姓名年籍之成年人，他
    說還要所以才去郵局變更印鑑拿給他，拿給他時他說還要，
    所以才又去高雄銀行大發分行開戶給他等語（見本院卷第35
    頁）。核與被告於本院96年度簡上字第21號案件審理中陳稱
    ：係分2 次賣，土銀先賣，再賣郵局、高雄銀行，在一週內
    賣出等語（詳本院96年度簡上卷第35頁背面），顯有極大出
    入。惟觀之被告提供之大寮郵局帳戶存摺等物件，被告係於
    96 年1月12日至土銀開戶，同年2 月6 日遭犯罪集團使用；
    於95年1 月20日至大寮郵局變更印鑑，同年1 月26日遭犯罪
    集團使用；於95年2 月8 日向高雄銀行申設帳戶，同年月21
    日遭犯罪集團使用，並有上開被告所販賣上開3 家銀行帳戶
    之開戶及變更印鑑資料、交易明細表、匯款紀錄等在卷為憑
    。是被告於95年2 月8 日始開設、同年2 月21日遭犯罪集團
    使用之高雄銀行帳戶，絕無可能與1 月20日變更印鑑、1 月
    26日遭犯罪集團使用之郵局帳戶，同時售出，更不可能在1
    週之內，售出分別在1 月12日申設、1 月20日變更印鑑、2
    月8 日申設之3 本帳戶（3 本分別申設或變更之時間均相距
    1 至2 週以上）。是足認被告販賣上開3 本帳戶之行為，並
    非基於概括犯意而為，係在每次賣出1 本後，應收購者之要
    求，才決意販賣下1 本，應以被告於本院審理中所供陳之內
    容與事實相符。從而，被告另涉販賣土銀帳戶幫助犯恐嚇取
    財罪、販賣高雄銀行帳戶幫助犯詐欺罪等行為，與本件販賣
    大寮郵局帳戶幫助犯恐嚇取財之行為，犯意各別、行為互殊
    ，且所犯罪名又不相同，尚無從認定有何連續或牽連犯之關
    係。
  (五)綜上，被告雖以：併請求將本件與上開併辦部分併予裁判等
    語，向本院提起上訴，惟查被告所販賣之土銀、大寮郵局、
    高雄銀行等3 本存摺之行為，係屬個別獨立之犯罪，如前所
    述，則公訴人移送併辦部分，與本件前開論罪科刑部分，自
    不生裁判上一罪之關係，本院無從併予審理，應由檢察官另
    為適法之處理；又本件犯罪事實亦與業經判決確定之95年度
    簡字第4922號案件之事實間，俱為個別獨立之犯罪，非受該
    確定判決效力所及，併此敘明。
據上論斷，應依刑事訴訟法第455 條之1 第1 項、第3 項、第36
9 條第1 項前段、第364 條、第299 條第1 項前段，刑法第2 條
第1 項前段、第30條第1 項、第346 條第1 項，刑法施行法第1
條之1 ，修正前刑法第41條第1 項前段，廢止前罰金罰鍰提高標
準條例第2 條，中華民國九十六年罪犯減刑條例第2 條第1 項第
3 款、第7 條，判決如主文。
本案經檢察官丙○○到庭執行職務。
中　　華　　民　　國　　96　　年　　10　　月　　9 　　日
              刑事第二庭  審判長法  官  田平安
                                法  官  錢衍蓁
                                法  官  呂明燕
以上正本證明與原本無異。
不得上訴。
中　　華　　民　　國　　96　　年　　10　　月　　11　　日
　　　　　　　　　　　　　　　　書記官  陳瓊芳
附錄本案論罪科刑法條全文
中華民國刑法第346條
意圖為自己或第三人不法之所有，以恐嚇使人將本人或第三人之
物交付者，處6 月以上5 年以下有期徒刑，得併科1 千元以下罰
金。
以前項方法得財產上不法之利益，或使第三人得之者，亦同。
前二項之未遂犯罰之。
